【裁判字號】    96,訴,2582
【裁判日期】    970131
【裁判案由】    殺人未遂
【裁判全文】
臺灣板橋地方法院刑事判決              96年度訴字第2582號
公  訴  人  臺灣板橋地方法院檢察署檢察官
被      告  乙○○
                    （現於臺灣新店戒治所）
選任辯護人  陳尚義律師
上列被告因殺人未遂案件，經檢察官提起公訴（96年度偵字第
10290 號），本院判決如下：
    主  文
乙○○傷害人之身體，處有期徒刑捌月。
    事  實
一、乙○○於民國96年5月3日5時55分許，在臺北縣中和市○○
    路○ 段65號前麵攤，與甲○○等人同處用餐飲酒，因不滿甲
    ○○之言行，遂基於傷害人之身體之故意，猝然拿起桌上啤
    酒酒瓶先朝甲○○之頭部砸擊1 下，致甲○○頭皮多處裂傷
    ，該啤酒酒瓶亦因此破碎，繼而持碎裂瓶身刺向甲○○之左
    臉頰，甲○○見狀，以其右手臂抵擋，致受有右前臂深部切
    割傷口併動脈及肌肉破裂、顏面撕裂傷2 ×1 公分與1 公分
    之傷害。嗣經警於同日6 時據報前往處理並逮捕乙○○，帶
    返警局後6 時17分測得乙○○呼氣酒精濃度達0.85MG/L。
二、案經甲○○訴由臺北縣政府警察局中和分局報告臺灣板橋地
    方法院檢察署檢察官偵查起訴。
    理  由
一、按刑事訴訟法第159 條第1 項雖規定，被告以外之人於審判
    外之言詞或書面陳述，除法律有規定外，不得作為證據。惟
    同法第159 條之5 第2 項已規定，當事人、代理人或辯護人
    於法院調查證據時，知有第159 條第1 項不得為證據之情形
    ，而未於言詞辯論終結前聲明異議者，視為有前項之同意（
    指同條第1 項之同意作為證據），此乃第159 條第1 項所容
    許，得作為證據之例外規定之一。經查，本案被告乙○○、
    選任辯護人及檢察官於本院97年1 月10日辯論期日，均陳述
    不爭執本案有刑事訴訟法第159 條第1 項不得為證據之情形
    ，是本案經調查被告以外之人於審判外之言詞或書面證據均
    有證據能力，合先敘明。
二、訊據被告乙○○坦承於上開時地，持酒瓶砸擊告訴人甲○○
    頭部，致甲○○頭皮多處裂傷，啤酒酒瓶亦因此破碎事實，
    惟矢口否認有接續傷害之行為，辯稱甲○○受有顏面撕裂傷
    、右前臂深部切割傷口併動脈及肌肉破裂之原因，係其受被
    告砸擊頭部後，衝上前來欲與對打，被告乃持酒瓶抵擋所造
    成，非被告主動攻擊造成之傷害等語。然查，上開事實已據
    告訴人甲○○於偵查中及本院96年10月25日準備程序到庭指
    述明確（見偵查卷第48頁、本院96年10月25日準備程序筆錄
    第2 頁），且被告於警詢初供業已坦承過程中告訴人無何攻
    擊之動作，其確有持酒瓶砸擊告訴人頭部及手部行為之情（
    見偵查卷第6 、7 頁），其後復於檢察官偵查中供述除攻擊
    告訴人之頭部外，也有打告訴人之手部（見偵查卷第43頁）
    ，被告於本院審理中翻異前供，否認其接續傷害告訴人之臉
    、手部，應屬飾卸之詞不足採信，應認告訴人指述之情為真
    實。此外，有慈濟醫院診斷證明書、現場及碎裂酒瓶照片、
    酒測值紀錄表（見偵查卷第50、30至34、25頁）附卷可稽，
    事證明確，其傷害告訴人身體之犯行，堪予認定
三、核被告乙○○所為，係犯刑法第277 條第1 項普通傷害罪。
    公訴意旨以被告上開所為，係基於殺人之犯意，惟因告訴人
    未生死亡之結果，認被告係犯刑法第271 條第2 項、第1 項
    之殺人未遂罪，然此為被告堅決否認，辯以其無殺害告訴人
    之意等語。本院審酌被告攻擊告訴人所持之器物，為用餐場
    所隨機取得之啤酒瓶，並非刀、槍殺人之利器，如被告心存
    殺害告訴人，大可就近奪取該麵攤處女主人姚鄭生意之菜刀
    為之，更屬方便；又被告接續為2 次攻擊動作後，即罷手離
    去，此據告訴人於偵查中指明「‧‧‧劃完後（按指第2 次
    攻擊動作）他就跑掉了‧‧‧」（見偵查卷第48頁），苟謂
    被告有殺人之犯意，其何以不乘此告訴人受傷抵抗力衰減之
    情況，繼續以破裂酒瓶攻擊割殺告訴人，以遂其意，然被告
    未為，反而是罷手離開，足見被告所辯其無殺害告訴人之意
    ，應非虛假，此外本院查無其他積極事證，足以證明被告有
    殺人犯意，公訴人所引應適用之法條，尚有未恰，惟本於社
    會基本事實同一性，爰予變更起訴法條為傷害罪，附此敘明
    。審酌被告酒後犯罪之手段、告訴人受此傷害，因動脈破裂
    就醫當時有生命危險之程度（見本院卷附慈濟醫院病情說明
    書），犯罪後尚未賠償告訴人損害等一切情狀，處如主文所
    示之刑，以資懲儆。
據上論斷，應依刑事訴訟法第299 條第1 項前段、第300 條，刑
法第277 條第1 項、刑法施行法第1 條之1 第1 項、第2 項前段
，判決如主文。
本案經檢察官連思藩到庭執行職務。
中    華    民    國    97    年    1     月    31    日
                  刑事第5庭   審判長法  官  陳財旺
                                    法  官  潘長生
                                    法  官  黎錦福
以上正本證明與原本無異
如不服本判決應於送達後10日內敘明上訴理由向本院提出上訴狀
                                    書記官  周百川
中    華    民    國    97    年    1     月    31    日
附錄本案論罪科刑法條全文：
中華民國刑法第277條
傷害人之身體或健康者，處 3 年以下有期徒刑、拘役或 1 千元
以下罰金。
犯前項之罪因而致人於死者，處無期徒刑或 7 年以上有期徒刑；
致重傷者，處3年以上10年以下有期徒刑。


司法院資訊處製作；財團法人民間司法改革基金會備份。
